臺灣臺南地方法院刑事判決　　　　　　100年度簡上字第190號
上　訴　人　吳弘盛
即　被　告
上列上訴人即被告因違反家庭暴力防治法案件，不服本院中華民
國100年7月8日100年度簡字第1457號第一審刑事簡易判決（聲請
簡易判決處刑案號：100年度營偵字第877號），提起上訴，本院
管轄之第二審合議庭，認應改用通常程序審理，並自為第一審判
決如下：
    主  文
原判決關於傷害暨定執行刑部分均撤銷。
被訴傷害部分不受理。
其他上訴（犯違反保護令罪部分）駁回。緩刑貳年，緩刑期內付
保護管束。
    事  實
一、吳弘盛與阮觀妹為夫妻，二人間具有家庭暴力防治法第3條
    第1款所定之家庭成員關係。吳弘盛前因對阮觀妹為騷擾行
    為，經臺灣臺南地方法院於民國99年11月22日以99年度家護
    字第644號核發通常保護令，諭令吳弘盛不得對阮觀妹實施
    精神上不法侵害之行為、不得對阮觀妹為騷擾之行為，保護
    令有效期間為1年；詎吳弘盛於收受上開保護令裁定而知悉
    該保護令內容後，於100年6月7日晚上9時許，在臺南市北門
    區玉港里灰瑤港11號住處，因要求阮觀妹為其借款未果，竟
    摔上開住處內之桌椅、電鍋，並對阮觀妹稱：不要去工作了
    、要與阮觀妹離婚、送阮觀妹回越南等語，以此方式對阮觀
    妹實施精神上不法侵害及騷擾，而違反前揭保護令諭知之事
    項。
二、案經阮觀妹訴由臺南市政府警察局學甲分局報告臺灣臺南地
    方法院檢察署檢察官聲請簡易判決處刑。
    理  由
壹、證據能力方面
    本件被告、檢察官均對本院所提示告訴人警詢筆錄、前開通
    常保護令（警卷第10至13頁）、臺南市政府警察局學甲分局
    保護令執行紀錄表（警卷第9頁）、防治家庭暴力案件發生
    約制表（警卷第8頁）各1份等證據，在本院審判程序表示無
    意見等語，是本院審酌該言詞陳述或書面陳述作成時之情況
    ，認為適當，自得採為證據，先行敘明。
貳、實體方面
一、訊據被告吳弘盛於警詢、偵查及本院審理時對上揭違反保護
    令之犯行坦承不諱，核與告訴人阮觀妹於警詢中之證述情節
    相符（警卷第5至7頁），並有前開通常保護令（警卷第10至
    13 頁）、臺南市政府警察局學甲分局保護令執行紀錄表（
    警卷第9頁）、防治家庭暴力案件發生約制表（警卷第8頁）
    各1份附卷可稽，足認被告前開自白與事實相符，其違反保
    護令之犯行應堪認定。
二、按家庭暴力防治法所稱「家庭暴力」，係指家庭成員間實施
    身體或精神上不法侵害之行為；所謂「精神上不法侵害」，
    包括以謾罵、吼叫、侮辱、諷刺、恫嚇、威脅之言詞語調脅
    迫、恐嚇被害人之言語虐待；所稱「騷擾」，係指任何打擾
    、警告、嘲弄或辱罵他人之言語、動作或製造使人心生畏怖
    情境之行為。核被告因要求告訴人借錢未果，竟摔上開住處
    電鍋、桌椅，並對告訴人口出惡言，足認其係以此方式騷擾
    告訴人，及對告訴人實施精神上之不法侵害，是核其所為，
    係犯家庭暴力防治法第61條第1款、第2款之違反保護令罪。
    被告上開犯行，雖違反本件通常保護令所禁止之2款行為，
    然法院依家庭暴力防治法第14條第1項規定核發通常保護令
    者，該保護令內之數款規定，僅分別為不同之違反保護令行
    為態樣，被告以一犯意為一違反保護令之行為，應屬單純一
    罪，仍只以一違反保護令罪論處，併予敘明。原審以被告前
    開犯行，事證明確，依刑事訴訟法第449條第1項前段、第45
    4條第2項，家庭暴力防治法第61條第1款、第2款，刑法第11
    條前段、第41條第1項前段等規定，審酌上訴人為國中畢業
    ，家庭經濟狀況為勉持，因細故違反保護令，犯後坦認犯罪
    ，態度尚佳等其他一切情狀，就被告所犯違反保護令罪部分
    ，量處拘役30日，並諭知易科罰金之折算標準，其認事用法
    及量刑均屬妥適。被告上訴意旨雖以：其與告訴人已達成和
    解，請求從輕量刑等語。惟被告於本院審理時坦承違反保護
    令犯行，並未指摘原判決就違反保護令部分有任何認事用法
    違背法令之處，其就此部分提起上訴，為無理由，應予駁回
    。末查，被告前未曾受有期徒刑以上刑之宣告，有臺灣高等
    法院被告前案紀錄表在卷可按，其經此偵、審教訓後，應知
    所警惕，信無再犯之虞，且被告已與告訴人和解，告訴人業
    已原諒被告，此有被告與告訴人共同簽立之臺南市北門區調
    解委員會調解書（本院卷第6頁）附卷可稽，再刑罰固屬國
    家對於犯罪之人，以剝奪法益之手段，所加之公法之制裁，
    惟其積極目的，則在預防犯人之再犯，故對於惡性未深，偶
    然觸法者，本院認所宣告之刑以暫不執行為適當，依刑法第
    74條第1項第1款之規定宣告緩刑2年，以啟自新。再被告所
    犯違反保護令罪，依家庭暴力防治法第38條第1項規定：「
    犯家庭暴力罪或違反保護令罪而受緩刑之宣告者，在緩刑期
    內應付保護管束」，爰併宣告被告於緩刑期內付保護管束。
三、聲請簡易判決處刑意旨略以：被告吳弘盛於100年6月7日晚
    上9時許，在上開住處，基於傷害他人身體之犯意，持塑膠
    地板丟擲阮觀妹，致阮觀妹之左眼角受傷，嗣經阮觀妹報警
    處理而當場逮捕吳弘盛，因認被告涉犯刑法第277條第1項傷
    害罪嫌。按告訴乃論之罪，告訴人於第一審辯論終結前，得
    撤回其告訴；告訴經撤回者，法院應諭知不受理之判決，刑
    事訴訟法第238條第1項、第303條第3款分別定有明文。又告
    訴乃論之刑事事件於偵查中或第一審法院辯論終結前，調解
    成立，並於調解書上記載當事人同意撤回意旨，經法院核定
    者，視為於調解成立時撤回告訴或自訴，復為鄉鎮市調解條
    例第28條第2項所明定，而此所謂「視為於調解成立時撤回
    告訴」，係指無庸告訴人再為撤回告訴之意思表示即生撤回
    告訴之效力。經查，本件被告經檢察官聲請簡易判決處刑，
    認被告係犯刑法第277條第1項之傷害罪嫌，依同法第287條
    之規定，須告訴乃論。茲因被告與告訴人業於100年7月8日
    在臺南市北門區調解委員會調解成立，告訴人於該調解書中
    表示願撤回對於被告傷害之告訴，上開調解書並經本院柳營
    簡易庭核定，有上開調解書1份暨本院柳營簡易庭100年度營
    核字第1167號卷在卷可查。是依上開法條規定及說明，本件
    已於前開調解成立時（即100年7月8日）視為撤回告訴，參
    照前開說明，應諭知不受理之判決。原審漏未審酌及此，於
    100年7月8日就被告被訴之傷害案件為科刑之判決，尚有未
    洽；上訴意旨謂被告已與告訴人成立調解，告訴人並於調解
    書中表明撤回意旨，請求諭知不受理判決，為有理由，應由
    本院將原判決關於此傷害部分及定執行刑部分均予以撤銷改
    判，並參酌刑事訴訟法第452條、第451條之1第4項但書第3
    款規定之意旨，爰為不受理判決之諭知。
五、按檢察官聲請以簡易判決處刑之案件，經法院認為有第451
    條之1第4項但書之情形者，應適用通常訴訟程序審判之，刑
    事訴訟法第452條定有明文；且對於簡易判決之上訴，準用
    刑訴法第三編第一章及第二章之規定，管轄第二審之地方法
    院合議庭受理簡易判決上訴案件，應依通常程序審理。其認
    案件有刑訴法第452條之情形者，應撤銷原判決，逕依通常
    程序為第一審判決，法院辦理刑事訴訟簡易程序案件應行注
    意事項第14項亦有規定。本件原審依檢察官聲請簡易判決處
    刑，對被告以傷害罪論罪科刑，經本院撤銷原判決，改諭知
    本件公訴不受理，已如前述，本件自有刑事訴訟法第451條
    之1第4項但書第3款所指之情形，故依前揭規定，應由本院
    合議庭逕依通常程序審理後，自為第一審判決，檢察官如不
    服本判決，仍得於法定上訴期間內，向管轄之第二審法院提
    起上訴，附此敘明。
據上論斷，應依刑事訴訟法第455條之1第3項、第452條、第368
條、第369條第1項前段、第364條、第303條第3款，家庭暴力防
治法第38條第1項，刑法第11條、第74條第1項第1款，判決如主
文。
本案經檢察官李白松到庭執行職務。
中    華    民    國   100    年    8     月    26    日
                  刑事第十二庭  審判長法  官  盧鳳田
                                      法  官  黃琴媛
                                      法  官  郭瓊徽
以上正本證明與原本無異。
傷害部分如不服本判決應於收受送達後10日內向本院提出上訴書
狀，並應敘述具體理由。其未敘述上訴理由者，應於上訴期間屆
滿後20日內向本院補提理由書（均須按他造當事人之人數附繕本
）「切勿逕送上級法院」。
                                      書記官  曾郁芳
中    華    民    國   100    年    9     月    1     日
附錄
家庭暴力防治法第61條
違反法院依第14條第1項、第16條第3項所為之下列裁定者，為本
法所稱違反保護令罪，處3年以下有期徒刑、拘役或科或併科新
臺幣10萬元以下罰金：
一、禁止實施家庭暴力。
二、禁止騷擾、接觸、跟蹤、通話、通信或其他非必要之聯絡行
    為。
三、遷出住居所。
四、遠離住居所、工作場所、學校或其他特定場所。
五、完成加害人處遇計畫。